最  高  行  政  法  院  裁  定
                                     100年度裁字第2067號
上  訴  人  鎮裕貿易股份有限公司
代  表  人  柯博文
被 上訴 人  經濟部智慧財產局
代  表  人  王美花
上列當事人間商標註冊事件，上訴人對於中華民國100年5月19日
智慧財產法院99年度行商訴字第238號行政判決，提起上訴，本
院裁定如下：
    主  文
上訴駁回。
上訴審訴訟費用由上訴人負擔。
    理  由
一、依智慧財產案件審理法第32條規定提起上訴者，除有特別規
    定外，依同法第1條規定，應適用行政訴訟法關於上訴審程
    序相關規定。而對於高等行政法院判決之上訴，非以其違背
    法令為理由，不得為之，行政訴訟法第242條定有明文。依
    同法第243條第1項規定，判決不適用法規或適用不當者，為
    違背法令；而判決有同條第2項所列各款情形之一者，為當
    然違背法令。是當事人對於智慧財產法院行政判決上訴，如
    依行政訴訟法第243條第1項規定，以智慧財產法院行政判決
    有不適用法規或適用不當為理由時，其上訴狀或理由書應有
    具體之指摘，並揭示該法規之條項或其內容；若係成文法以
    外之法則，應揭示該法則之旨趣，倘為司法院解釋或本院之
    判例，則應揭示該判解之字號或其內容。如以行政訴訟法第
    243條第2項所列各款情形為理由時，其上訴狀或理由書，應
    揭示合於該條項各款之事實。上訴狀或理由書如未依此項方
    法表明者，即難認為已對智慧財產法院行政判決之違背法令
    有具體之指摘，其上訴自難認為合法。
二、上訴人前於民國（下同）97年4月15日以「鎮裕及圖F-1 CHE
    NYU」商標，指定使用於商標法施行細則第13條所定修正前
    商品及服務分類表第1類之「滅火劑；工業用黏著劑（不包
    括文具用黏著劑）；未加工的人造樹脂；麥飯石；木漿；滑
    石粉；工業用石墨；攝影用化學品；相紙；肥料；剎車油；
    汽油化學添加劑；潤滑油化學添加劑；農業、林業、園藝用
    化學品（殺菌劑及除草劑及殺蟲劑及寄生生物驅除劑除外）
    ；植物生長調節劑；工業用化學品；科學用化學品；化學試
    劑」等商品（下稱系爭商標，如附圖1所示），向被上訴人
    申請註冊，經被上訴人審查，以99年7月9日商標核駁第3246
    21號審定書為「不得註冊，應予核駁」之處分。上訴人不服
    ，提起訴願、行政訴訟，均遭駁回，遂提起本件上訴。
三、本件上訴人對於智慧財產法院行政判決上訴，除復執與原審
    起訴相同之主張外，另略以：經濟部訴願審議委員會未參酌
    經濟部訂定之商標「混淆誤認之虞」審查基準（下稱審查基
    準）即作成訴願決定，有違依法行政原則。本件上訴之申請
    案（即系爭商標）與據以核駁商標（如附圖2所示）並無造
    成相關消費者混淆誤認之虞，蓋本件上訴申請案之商標圖樣
    中，中文字樣「鎮裕」之比例大於「擬人化狗圖」、「CHEN
    YU F-1及輪胎形狀圖」，可知該申請案商標之主要部分明顯
    在於該中文部分「鎮裕」；再者，系爭商標圖樣中之「F-1
    」係為「Formosa NO.1」之簡稱，與據以核駁商標不管於整
    體設計及構圖意匠上完全截然不同，且設計理念更全然不同
    。顯見，二者於外觀上係屬完全不相似之商標圖樣，且於視
    覺上，系爭商標圖樣係屬較據以核駁商標顯著。另，上訴人
    亦搜尋各行業中實際使用「F-1」之圖樣者，比比皆是，足
    證以「F1」等字樣作為商標申請乃十分普遍。更有甚者，比
    該據以核駁商標更早使用「F-1」之字樣之商標權人（註冊
    第528323號，艾富萬F1），二者更同時指定使用於第04類之
    商品上或其他類別，至今並存，並無使消費者產生混淆誤認
    之虞之情形發生。且據以核駁商標在申請當時，被上訴人更
    無認為二者間有相同近似之情形，足證被上訴人亦認定該系
    爭「F1」字樣若是經過設計，且足致使消費者辨別者，二者
    是可同時並存的。合上所述，被上訴人未將上訴人所呈之證
    據予以審酌，前後認定明顯與法不符，顯有疏漏及違背法令
    ，依法當予以撤銷對上訴人不利之判決等語。
四、惟按不同商標間是否構成「相同」或「近似」（以致帶來消
    費者混淆），其判準並非商標外觀標示圖樣之單純比較，反
    而著重在「商標因使用而帶來識別性強弱」（識別作用越強
    烈，越不容許他人「搭便車」，其圖樣對週邊領域之排他作
    用也越大）。因此在給定商標圖樣外觀固定之條件下，因使
    用而識別性較強之商標，其可能排除之「近似」商標圖樣範
    圍越大。原判決正是在這樣一個實質法理觀點下認定：據以
    核駁之商標有其知名度，社會大眾對「F1」與「最高等級賽
    車」之關連認知密切，辨識作用強，故系爭商標在圖樣中有
    關與「F1」之任何暗示連結，在其指定使用商品種類與據以
    核駁商標使用之商品種類高度類似之情況下，足以構成「近
    似」，此等判斷符合商標法之基本法理，也契合實證法之構
    成要件。而上訴人前開上訴理由，論之實質，無非係就原審
    之證據取捨、事實認定及其法律判斷為空泛指摘，而非具體
    表明原判決有何「不適用法規、適用法規不當、或行政訴訟
    法第243條第2項所列各款之情形」，難認對原判決之違背法
    令處已有具體指摘。依首開規定及說明，應認其上訴為不合
    法。
五、據上論結，本件上訴為不合法。依行政訴訟法第249條第1項
    前段、第104條、民事訴訟法第95條、第78條，裁定如主文
    。
中    華    民    國    100   年    8     月    18    日
                    最高行政法院第六庭
                        審判長法官  黃  合  文
                              法官  鄭  忠  仁
                              法官  劉  介  中
                              法官  帥  嘉  寶
                              法官  陳  鴻  斌

以  上  正  本  證  明  與  原  本  無  異
中    華    民    國    100   年    8     月    19    日
                              書記官  葛  雅  慎